【裁判字號】    89,台上,1865
【裁判日期】    890817
【裁判案由】    返還占有物等
【裁判全文】
最高法院民事裁定                              八十九年度台上字第一八六五號
    上 訴 人  丁○○
              乙○○
              甲○○
    被上訴人  丙○○
右當事人間請求返還占有物等事件，上訴人對於中華民國八十八年三月二十四日台灣
高等法院第二審更審判決（八十七年度上更(一)字第四五六號），提起上訴，本院裁定
如左：
    主  文
上訴駁回。
第三審訴訟費用由上訴人負擔。
    理  由
按對於第二審判決上訴，非以其違背法令為理由，不得為之。民事訴訟法第四百六十
七條定有明文。依同法第四百六十八條規定，判決不適用法規或適用不當者，為違背
法令。而判決有同法第四百六十九條所列各款情形之一者，為當然違背法令。是當事
人提起上訴，如依民事訴訟法第四百六十八條規定，以第二審判決有不適用法規或適
用法規不當為理由時，其上訴狀或理由書應有具體之指摘，並揭示該法規之條項或其
內容。若係成文法以外之法則，應揭示該法則之旨趣。倘為司法院解釋、或本院之判
例，則應揭示該判解之字號或其內容。如以民事訴訟法第四百六十九條所列各款情形
為理由時，其上訴狀或理由書，應揭示合於該條款之事實。上訴狀或理由書如未依此
項方法表明者，即難認為已對第二審判決之違背法令有具體之指摘，其上訴自難認為
合法。本件上訴人對第二審判決提起上訴，雖以該判決違背法令為由，惟核其上訴理
由狀所載內容，係就原審取捨證據、認定事實之職權行使，所論斷：系爭地下室可遮
蔽風雨，並得單獨供經濟上之使用，屬獨立建物，上訴人主張系爭地下室係地上樓層
房屋之附屬建物，已附合為樓上各房屋之一部分云云，為不可採。又未登記之建物，
應屬原始出資建造者取得所有權，上訴人既自承伊等並非系爭未辦登記地下室之原始
出資建造人，復未證明伊曾一併購買該地下室而登記取得所有權，其本於所有權請求
被上訴人返還該地下室如原審判決附圖Ａ部分所示，自屬無據，其主張有「代位權」
可行使，亦屬無理，不應准許等情，僅泛言指摘為不當，並就原審已論斷者，任指為
未論斷，而未具體表明其有何合於不適用法規、適用法規不當、或民事訴訟法第四百
六十九條所列各款之事實，難認對該判決之如何違背法令已有具體之指摘，依首揭說
明，應認其上訴為不合法。至被上訴人於事實審提出合夥投資合建工程契約書及合建
契約書，一再具狀辯稱：地主劉明傳等三人與土地占有人羅劉春英等十人提供其所有
或占有之土地，與合夥建商郭進山、黃塗生、高良雄、郭崇壁、賴澄泉、伊六人之代
表人賴澄泉於七十二年十二月二十二日簽訂合建契約書，約定興建五層樓房建物等語
，不論是否屬實，均與上開原審所認定上訴人就系爭地下室並無所有權，不得對被上
訴人為本件請求之事實不生影響，附此明。
據上論結，本件上訴為不合法。依民事訴訟法第四百八十一條、第四百四十四條第一
項、第九十五條、第七十八條，裁定如主文。
中      華      民      國    八十九    年      八      月     十七     日
                              最高法院民事第八庭
                                  審判長法官  蘇  茂  秋
                                        法官  徐  璧  湖
                                        法官  曾  煌  圳
                                        法官  李  慧  兒
                                        法官  謝  正  勝
      右正本證明與原本無異
                                              書  記  官
中      華      民      國    八十九    年      八      月    三十一    日


司法院資訊處製作；財團法人民間司法改革基金會備份。
